【裁判字號】    99,台上,865
【裁判日期】    990210
【裁判案由】    妨害風化
【裁判全文】
最高法院刑事判決              九十九年度台上字第八六五號
上  訴  人  台灣高等法院台南分院檢察署檢察官
上  訴  人  甲○○
被      告  乙○○
上列上訴人等因被告妨害風化案件，不服台灣高等法院台南分院
中華民國九十六年六月十二日第二審更審判決（九十六年度重上
更(一)字第一九號，起訴案號：台灣嘉義地方法院檢察署九十一年
度偵字第五一六五號），提起上訴，本院判決如下：
    主  文
原判決撤銷，發回台灣高等法院台南分院。
    理  由
本件原判決認定上訴人甲○○係設於嘉義市○○○路八十四號之
「都會儷人理容店」之負責人，自民國九十一年四月十五日起基
於意圖使女子與他人為性交或猥褻之行為而媒介、容留以營利為
常業之犯意，負責媒介不特定之人與引領客人等工作，容留滿十
八歲以上之女子詹淑惠、李曉珍、麥大莉等人，在上址樓上房間
內，以每小時新台幣（下同）一千三百元或二千三百元之價格，
為不特定男客從事俗稱「半套」（即裸體按摩並口交或以手抽揉
男客性器官至射精）或「全套」（即姦淫之性交）性交易服務，
所得款項由店方分得六百五十元或七百元，從事性交易服務之女
子分得其餘金額。嗣於同年七月二十七日下午二十三時二十分許
，適有男客黃一賢，經甲○○媒介後，在上址與店內小姐從事性
交行為時，經警當場查獲，並扣得甲○○所有供紀錄店內小姐性
交易之記事本一本及營業報表三紙、使用過之保險套乙枚；嗣又
於九十二年二月十四日零時五分許，適有男客劉建位經甲○○媒
介後，欲與黃玉閔從事性交易時，經警當場查獲等情。因而撤銷
第一審關於甲○○部分之科刑判決，改判依九十四年二月二日修
正前（下稱修正前）刑法規定，論處甲○○意圖使女子與他人為
性交之行為而容留以營利為常業罪刑。並以公訴意旨略以：被告
乙○○於九十一年四月十五日起，與甲○○基於意圖使女子與他
人為性交或猥褻之行為而媒介或容留以營利之常業犯意聯絡，由
乙○○負責指定交易房間、收受交易款項與記帳等事，與甲○○
共同為上開犯行，嗣於同年七月二十七日下午二十三時二十分許
，經警查獲等情，因認乙○○涉有修正前刑法第二百三十一條第
二項之常業使人為姦淫或猥褻行為罪嫌。經審理結果，認不能證
明乙○○犯罪。因而撤銷第一審關於乙○○部分之科刑判決，改
判諭知乙○○無罪。固非無見。
惟查：(一)、九十二年二月六日修正公布之刑事訴訟法第一百五十
九條第一項，固規定被告以外之人於審判外之言詞或書面陳述，
除法律有規定者外，不得作為證據。然依同日修正公布之刑事訴
訟法施行法第七條之二規定，上開修正後之規定係自同年九月一
日起施行。另刑事訴訟法施行法第七條之三規定：「中華民國九
十二年一月十四日修正通過之刑事訴訟法施行前，已繫屬於各級
法院之案件，其以後之訴訟程序，應依修正刑事訴訟法終結之。
但修正刑事訴訟法施行前，依法定程序進行之訴訟程序，其效力
不受影響。」故在上述刑事訴訟法修正施行前合法取得之證據，
如經法院於審判期日依法踐行調查證據程序，自有證據能力，不
受傳聞法則之限制。本件證人李曉珍、麥大莉、周邦彥、林瑞浩
、呂淑萍、郭秀靜、黃秀娟、黃玉閔等人於警詢中所為之陳述，
雖屬審判外之陳述，然各該陳述均係在上述刑事訴訟法修正施行
前所為，且第一審法院及原審前審於審判期日均已依法踐行調查
程序，依上述規定，難謂無證據能力。原判決竟以李曉珍、麥大
莉、周邦彥、林瑞浩、呂淑萍、郭秀靜、黃秀娟、黃玉閔於警詢
之陳述，屬審判外之陳述，無證據能力云云，予以摒除（見原判
決理由一、(二)），其所適用之證據法則，自有可議。又證人詹淑
惠於警詢時所為之陳述，依上揭說明，亦應有證據能力。且刑事
訴訟法第一百條之一第一項規定「訊問被告，應全程連續錄音；
必要時，並應全程連續錄影。但有急迫情況且經記明筆錄者，不
在此限。」同條第二項規定「筆錄內所載之被告陳述與錄音或錄
影之內容不符者，除有前項但書情形外，其不符之部分，不得作
為證據。」依同法第一百條之二規定，僅於司法警察（官）因詢
問「犯罪嫌疑人」有其適用，至於司法警察（官）詢問證人時，
並無上開規定之適用。證人詹淑惠並非本件之被告，警方對之詢
問時縱未予錄音，所踐行之程序亦難認違法。另依原判決理由壹
、(四)所載，第一審法院勘驗詹淑惠之警詢錄音帶結果，僅係錄音
帶內未錄得詢答內容，此與詹淑惠於警詢中所為陳述是否出於任
意性之判斷，似無必然之關聯，原審竟以詹淑惠於警詢中所為陳
述違反刑事訴訟法第一百條之二、第一百條之一第一項規定，無
證據能力云云，予以排除，並進而為有利於乙○○之論斷（見原
判決第十二頁，理由二、(二)、(5)、），亦難認為適法。(二)、有
罪之判決書，須將認定之犯罪事實詳記於事實欄，然後於理由內
逐一說明其憑以認定之證據，使事實與理由兩相一致，方為合法
，倘事實欄已有敘及，而理由內未加說明，自屬理由不備，按諸
刑事訴訟法第三百七十九條第十四款規定，其判決當然違背法令
。本件原判決於事實欄認定甲○○容留、媒介與不特定男客為性
交及猥褻行為之女子，係詹淑惠、李曉珍、麥大莉，並未包括黃
玉閔在內，然原判決繼又於事實欄認定「嗣又於九十二年二月十
四日零時五分許，適有男客劉建位經甲○○媒介後，欲與黃玉閔
從事性交易時，經警當場查獲」云云，關於甲○○所容留之女子
人數如何，前後已非一致。又原判決依憑證人黃一賢、劉建位於
警詢中之陳述，及查獲時之照片、扣案使用過之保險套一個等證
據資料，資為甲○○之犯罪證據。然而依原判決所引述黃一賢、
劉建位上述證言內容即令屬實（見原判決第七頁，理由二、(一)、
(2)），亦僅能證明甲○○於九十一年七月二十七日及九十二年二
月十四日，分別有容留、媒介詹淑惠、黃玉閔與黃一賢、劉建位
為性交行為之犯行。至於詹淑惠、黃玉閔在其他時間，有無與其
他男客為性交或猥褻行為？甲○○有無容留、媒介李曉珍、麥大
莉與不特定男客為性交或猥褻行為？甲○○就詹淑惠、黃玉閔上
開行為如何從中營利？以及甲○○如何有恃以為生之常業犯行？
原判決悉未說明其所憑之證據及認定之理由，遽為不利於甲○○
之論斷，自有判決不備理由之違法。(三)、依起訴書犯罪事實欄所
載，檢察官僅就甲○○自九十一年四月五日間起至同年七月二十
七日間止部分之犯行起訴，至於原判決事實欄所認定甲○○自九
十一年七月二十八日起至九十二年二月十四日止部分之犯行，並
未經起訴。此部分原判決並未敘明何以得一併審判之法律上理由
，有判決不備理由之違法。以上或為檢察官及甲○○上訴意旨所
指摘，或為本院得依職權調查之事項，應認原判決仍有撤銷發回
更審之原因。
據上論結，應依刑事訴訟法第三百九十七條、第四百零一條，判
決如主文。
中    華    民    國  九十九  年    二    月    十    日
                      最高法院刑事第五庭
                          審判長法官  陳  正  庸
                                法官  林  秀  夫
                                法官  宋      祺
                                法官  陳  祐  治
                                法官  林  瑞  斌
本件正本證明與原本無異
                                      書  記  官
中    華    民    國  九十九  年    二    月  二十五  日
                                                      K

司法院資訊處製作；財團法人民間司法改革基金會備份。
